【裁判字號】    87,訴,1778
【裁判日期】    890815
【裁判案由】    侵權行為損害賠償
【裁判全文】
臺灣板橋地方法院民事判決  八十七年度訴字第一七七八號
    原      告  甲○○
    訴訟代理人  乙○○
    被      告  丙○○
右當事人間侵權行為損害賠償事件，原告提起刑事附帶民事訴訟，經本院刑事庭於八
十七年八月二十六日以八十七年度交附民字第一０六號裁定移送前來，本院判決如左
：
      主      文
被告應給付原告新台幣壹拾壹萬零貳佰捌拾元及自民國八十七年八月十一日起至清償
日止按週年利率百分之五計算之利息。
原告其餘之訴駁回。
訴訟費用由被告負擔十分之一，餘由原告負擔。
本判決第一項於原告以新台幣肆萬元供擔保後得假執行。
原告其餘假執行之聲請駁回。
      事      實
甲、原告方面：
  一、聲明：求為判決﹕
            （一）被告應給付原告新台幣（下同）九十九萬五千元及自起訴狀繕本
                  送達之翌日起至清償日止，按年息百分之五計算之利息。
            （二）訴訟費用由被告負擔。
            （三）原告願供擔保請求宣告假執行。
  二、陳述：
    （一）被告於民國（下同）八十七年三月十八日九時三十分許，騎乘車牌ＡＱＱ
          ─九六七號重型機車，由台北縣永和市○○路往中和市方向行駛，途經台
          北縣永和市○○路○段二十六號前，原應注意該處路段係位於成功橋下之
          窄路，巷多路窄，行車速度依標誌之規定為速限二十公里，其能注意而依
          當時情形並無不能注意之情事，竟疏未注意，貿然在時速限制二十公里之
          該路段，以四十餘公里之高速前進，適原告於前揭地點，欲橫越慢車道前
          往花市購物時，閃避不及而為被告騎乘之機車所撞及，致原告受有右手遠
          端橈骨開放性骨折、右胸、右膝鈍挫傷、臉部右眼上撕裂傷五公分、右眼
          下擦傷五公分乘五公分等之傷害。被告並經法院刑事庭判處罪刑在案。
    （二）被告之過失傷害犯行，已對原告身體及精神造成莫大戕害，依民法一百八
          十四條第一項、一百九十三條第一項及一百九十五條第一項規定請求被告
          就原告支出之住院及門診醫療費用、看護費、眼鏡損失、療養中之支出及
          慰撫金，數額各如附表所示（手鐲損失五千元部分，原告已於八十九年八
          月一日當庭減縮，經被告同意在案）。
  三、證據：提出診斷證明書三張、三軍總醫院復建醫學部治療追蹤卡、醫藥費收據
            二十八紙、看護費明細表、配眼鏡處方暨收據一張及殘障手冊為證。
乙、被告方面：
  一、聲明：求為判決﹕
            （一）原告之訴及假執行之聲請均駁回。
            （二）訴訟費用由原告負擔。
  二、陳述：
      （一）原告當時係在橫越馬路遭伊撞及，當處並無行人穿越道或斑馬線，伊有
            按喇叭，原告未聽見，伊剎車不及始撞到原告。
      （二）伊當兵甫退伍，經濟能力有限。配眼鏡三千元費用過高，伊不記得事故
            當時原告有無戴眼鏡，精神慰撫金以十萬元為合理，看護均由原告未任
            工作之家人充任，本無收入，無領取報酬之必要，往返復建之車資，亦
            無據可證明實際金額，均請駁回之。
  三、證據：聲請將本件車禍送請鑑定。
丙、本院依職權調取被告所涉過失傷害案卷、向財政部財稅資料中心及財政部台灣省
    北區國稅局調取兩造財產明細表暨五年內申報所得稅資料，並依聲請將本件車禍
    送請鑑定。
      理      由
壹、兩造爭執要旨﹕
一、本件原告起訴主張：被告於八十七年三月十八日九時三十分許，騎乘車牌ＡＱＱ
    ─九六七號重型機車，由台北縣永和市○○路往中和市方向行駛，途經台北縣永
    和市○○路○段二十六號前，原應注意該處路段係位於成功橋下之窄路，巷多路
    窄，行車速度依標誌之規定為速限二十公里，其能注意而依當時情形並無不能注
    意之情事，竟疏未注意，貿然在時速限制二十公里之該路段，以四十餘公里之高
    速前進，適原告於前揭地點，欲橫越慢車道前往花市購物時，閃避不及而為被告
    騎乘之機車所撞及，致原告受有右手遠端橈骨開放性骨折、右胸、右膝鈍挫傷、
    臉部右眼上撕裂傷五公分、右眼下擦傷五公分乘五公分等之傷害。被告並經法院
    刑事庭判處罪刑在案。因被告之過失傷害犯行，致原告身體及精神造成莫大戕害
    ，爰依民法一百八十四條第一項、一百九十三條第一項及一百九十五條第一項規
    定請求被告給付原告支出之住院及門診醫療費用、看護費、眼鏡損失、療養中之
    支出及慰撫金共九十九萬五千元及自起訴狀繕本送達之翌日起加計法定利息。
二、被告則以：原告當時係在橫越馬路遭伊撞及，當處並無行人穿越道或斑馬線，伊
    有按喇叭，原告未聽見，伊剎車不及始撞到原告。伊當兵甫退伍，經濟能力有限
    。配眼鏡三千元費用過高，伊不記得事故當時原告有無戴眼鏡，精神慰撫金以十
    萬元為合理，看護均由原告未任工作之家人充任，本無收入，無領取報酬之必要
    ，往返復建之車資，亦無據可證明實際金額，均請駁回之等語抗辯。
乙、得心證之理由：
一、查本件原告主張﹕於前揭時地遭超速行駛之被告撞及而受有傷害之事實，業據其
    提出診斷證明書三張可稽，並據本院依職權調取被告所涉過失傷害刑事案卷屬實
    ，被告於本院訊問時亦直陳：「當時她（指原告）從安全島走下來，就一直走過
    去，都沒有看左右，我一直按喇叭，她也沒有聽見，還一直走，我剎車來不及，
    才撞到她」等語（參見本院八十九年八月一日言詞辯論筆錄），足見被告確有超
    速行駛之過失無訛，本院依被告所請將本件車禍送請台灣省台北縣區車輛行車事
    故鑑定委員會鑑定結果，亦同此認定，有該會鑑定意見書可參，原告之主張堪信
    為真實。是被告就本件車禍顯有過失，且與原告所受傷害間有相當因果關係，被
    告自應負侵權行為之損害賠償責任。
二、按因故意或過失，不法侵害他人之權利者，負損害賠償責任；不法侵害他人之身
    體或健康者，對於被害人因此喪失或減少勞動能力或增加生活上之需要時，應負
    損害賠償責任；不法侵害他人之身體、健康、名譽、自由、信用、隱私、貞操，
    或不法侵害其他人格法益而情節重大者，被害人雖非財產上之損害，亦得請求賠
    償相當之金額；不法毀損他人之物者，被害人得請求賠償其物因毀損所減少之價
    額，民法第一百八十四條第一項前段、第一百九十三條第一項、第一百九十五條
    第一項前段及第一百九十六條分別定有明文。本件原告主張因被告行車過失而撞
    傷，既經舉證證明如前述，從而依上開民法規定，請求被告賠償其支出之住院及
    門診醫療費用、看護費、眼鏡損失、療養中之支出及慰撫金，自屬有理由，所應
    審酌者為賠償金額是否合理？茲分述如下﹕
    (一)關於附表第一項住院醫療費一萬七千五百八十二元部分：
    原告主張附表第一項住院醫療費一萬七千五百八十二元，已據其提出三軍總醫院
    出具之診斷證明書及收據為證，其中部分負擔額為五百九十元，餘為健保給付者
    。按全民健康保險法第八十二條規定：「保險對象因汽車交通事故，經本保險提
    供醫療給付者，本保險之保險人得向強制汽車責任保險之保險人代位請求該項給
    付。」，該法為保險法之特別法，依特別法優於普通法之原則，全民健康保險法
    第八十二條應優先於保險法第一百三十五條、第一百零三條關於傷害保險之保險
    人不得代位行使被保險人對於加害人之損害賠償請求權之規定而為適用。從而全
    民健康保險之被保險人因汽車交通事故，經全民健康保險提供醫療給付者，全民
    健康保險之保險人得向強制汽車責任保險之保險人代位請求該項給付。而依強制
    汽車責任保險法第三十條規定，強制汽車責任保險之保險人依該法規定給付保險
    金者，於該範圍內，加害人或強制汽車責任保險之被保險人之損害賠償責任即因
    而解免，全民健康保險被保險人對於加害人之損害賠償請求權亦因而喪失。則依
    上開說明，上訴人就全民健康保險負擔額部分即不得請求被告賠償，應予駁回，
    至部分負擔額五百九十元之支出即得請求被告給付。
    (二)關於附表第二項住院其他費用一萬一千一百十元部分：
    原告此部分主張，已據其提出三軍總醫院出具之收據為證，其中病房費五千五百
    元部分，係原告自行補貼差額昇等至二人病房之支出，已據原告訴訟代理人陳明
    甚詳（參見本院八十九年八月一日言詞辯論筆錄），爰審酌原告所受之傷害、程
    度、需要、身分地位等一切因素，此部分之支出非屬醫療上之必要支出，應予剔
    除。又證明費四百五十元，非屬因侵權行為所生財產上損害，不得請求賠償（最
    高法院六十六年六月十一日六十六年度第五次民庭庭推總會決議參照）。是原告
    此部分請求於五千一百六十元部分為有理由，應予准許，逾此請求為無理由，應
    予駁回。
    (三)關於附表第三項門診醫療費及第七項療養中醫療費共計九萬一千三百零八元部
      分：
    原告主張其於出院後仍至醫院進行復建而支出門診醫療費共計二萬八千七百五十
    元，已據其提出三軍總醫院出具之復建醫學部治療追蹤卡及收據十六紙為證，是
    此部分應為醫療上之必要支出，其中健保給付部分為二萬一千六百五十元，依前
    開說明，該部分醫療費用請求權已移轉中央健保局，原告自不得請求，所餘七千
    一百元部分，為有理由，應予准許。至原告主張來回醫院均需他人看護照料，每
    次花費半天時間，每日看護費用以二千元計算，每次復建治療相當支出看護費一
    千元，共計六萬元部分，經查﹕原告出院後，因僅為輕度右上肢肢體殘障，左手
    完全正常，故日常生活除仍可用右手外，甚至可以左手代替，故不需僱請看護或
    家人全日協助一節，有三軍總醫院八十八年四月三十日（八八）善利字第四八五
    鎮四號函可佐，原告亦未能舉證來回醫院確有他人看護照料之必要，原告此部分
    之請求，為無理由。原告另主張﹕來回醫院之車資三千五百五十八元部分，因原
    告未能舉證證明確有此部分之支出，其空言主張，難謂有理。
    (四)關於附表第四項看護費二十七萬二千元部分﹕
    原告主張自八十七年三月十八日住院時至起訴時止共計一百三十六天有僱請看護
    之必要而支出每日二千元之看護費，經查﹕原告因本件車禍受傷，自八十七年三
    月十八日起住院至同年三月二十八日出院，共住院十一天，均由其子女輪流照顧
    ，一般看護一日價為二千元等情，有診斷證明書及看護費明細表各一紙為證，被
    告雖辯稱﹕看護均由原告未任工作之家人充任，本無收入，無領取報酬之必要云
    云，惟被害人因受傷害需要隨身看護，而由親屬看護時，雖無現實看護費之支付
    ，亦未受支付之請求，然此種看護固係出於親情，但親屬看護所付出之勞力，並
    非不能評價為金錢，只因兩者身份關係密切而免除支付義務，自不能加惠於加害
    人，故應衡量及比照僱用職業護士看護之情形，認被害人受有相當看護費之損害
    ，得向加害人請求賠償，是被告辯解，委無可採。而原告因右手遠端橈骨開放性
    骨折合併其他傷害而住院，應有請人照護之必要，原告主張其因本件車禍受傷，
    增加生活上需要之損害以每日二千元計算十一天為二萬二千元，即非無據。至原
    告出院後，因僅為輕度右上肢肢體殘障，左手完全正常，故日常生活除仍可用右
    手外，甚至可以左手代替，故不需僱請看護或家人全日協助一節，已如前述，原
    告此部分之請求，為無理由，應予駁回。
    (五)關於附表第五項眼鏡損失三千元部分：
    原告主張所配戴之眼鏡因衝撞力太強致毀損無法回復原狀，損失為三千元一節，
    已據提出配眼鏡處方暨收據一紙為證，被告雖辯稱﹕伊不記得事故當時原告有無
    戴眼鏡云云，惟查﹕原告係因近視（右眼五百度、左眼四百五十度）而於日常生
    活均有配戴眼鏡之必要一節，有前揭配眼鏡處方可參，而原告所配戴眼鏡因本件
    車禍毀損重新配鏡支出三千七百元，亦有收據可稽，是原告請求眼鏡損失三千元
    ，為有理由，應予准許。
    (六)非財產上之損害部分：
    原告主張因年事已高，遭本件車禍後，生理上除需接受開刀治療外，並經診斷為
    肢體殘障，領取殘障手冊之事實，已據其提出前開醫院診斷證明書及殘障手冊為
    證，堪予採信。本院審酌原告因此傷害所造成身心上之痛苦及兩造之身分、地位
    、經濟能力，認為原告主張精神損害金以十萬元為適當，超過部分為無理由。
    綜上所述，原告得請求被告賠償之金額共計十三萬七千八百五十元。
三、次按損害之發生或擴大，被害人與有過失者，法院得減輕其賠償金額或免除之，
    為民法第二百十七條第一項所明定。本件車禍發生係因原告橫越慢車道因閃避不
    及而遭超速行駛之被告撞及所致，已如前述，並有原告提出之現場照片附於偵查
    卷可參，原告亦不否認其橫越馬路之處並無行人穿越道或斑馬線等情（參見本院
    八十九年八月一日言詞辯論筆錄），衡情本件原告於穿越道路時應有疏未遵守道
    路交通安全規則第一百三十四條第五款﹕行人在未設有行人穿越道亦非禁止穿越
    之路段穿越道路時，應注意左右無來車，始可小心迅速穿越規定之過失，是原告
    未注意左右無來車而冒然穿越道路，於損害（傷害）之擴大與有過失。茲斟酌兩
    造過失程度情形以觀，認原告應負擔百分之二十之過失責任。爰減輕被告百分之
    二十之賠償金額。
四、綜上所述，原告請求被告賠償之金額共計十一萬零二百八十元（137850Ｘ 80% ）
    及自起訴狀繕本送達被告翌日即八十七年八月十一日起至清償日止按年息百分之
    五計算之利息，為有理由，應予准許；逾此部分之請求，為無理由，應予駁回。
五、本件事證已臻明確，兩造其餘之攻擊防禦方法及舉證，經審酌後於判決結果均不
    生影響，無予一一論列之必要，併此敘明。
丙、假執行之宣告：
    本件原告陳明願供擔保，請准宣告假執行，就原告勝訴部分，核無不合，爰酌定
    相當之擔保金額，併予准許。至其敗訴部分，其假執行已失所附麗，應併予駁回
    。
據上論結：本件原告之訴為一部有理由、一部無理由，依民事訴訟法第七十九條但書
、第三百九十條第二項，判決如主文。
中      華      民      國    八十九    年      八      月      十五    日
                                    臺灣板橋地方法院民事第三庭
~B法      官  李昭融
右為正本係照原本作成
如對本判決上訴，須於判決送達後二十日內向本院提出上訴狀。
中      華      民      國    八十九    年      八      月    十七      日
~B法院書記官  陳蒼仁


司法院資訊處製作；財團法人民間司法改革基金會備份。
